臺北高等行政法院判決
　　　　　　　　　　　　　93年度訴字第756號
　　　　　　　　　　　　　94.
原　　　告　甲○○
訴訟代理人　己○○
被　　　告　國防部聯合後勤司令部
代　表　人　乙○○（上將）
訴訟代理人　丙○○
　　　　　　戊○○
　　　　　　丁○○
上列當事人間因臺灣地區與大陸地區人民關係條例事件，原告不
服國防部中華民國93年1月14日93決字第011號訴願決定，提起行
政訴訟。本院判決如下：
　　主  文
原告之訴駁回。
訴訟費用由原告負擔。
　　事  實
一、事實概要：原告為已故戴晴川之子，戴晴川為游擊傘兵總隊
    軍士隊上尉隊長，民國43年間奉命執行空投偵察任務，因公
    殉職。原告乃向被告請領戴晴川之撫卹金及死亡保險給付，
    經被告以郵政90497號信箱92年7月14日隋玟字第0920006627
    號書函函復略以：「一、…查故陸軍上尉戴川於民國43年5
    月26日作戰死亡，給與43個基數計算，其一撫卹金計新台幣
    （下同）3萬8,184元整，並無錯誤。二、另有關軍人保險死
    亡給付部分：……故陸軍上尉戴川之軍人保險死亡給付及加
    計利息至91年8月12日止計50萬8,481元整，惟實發金額至法
    定受益人入境日為止」（下稱系爭處分）。原告不服，提起
    訴願，經訴願機關決定原處分關於撫卹金部分撤銷，由原處
    分機關於2個月內另為適法之處分；關於保險給付部分之訴
    願駁回。原告仍然不服，遂提起本件行政訴訟。
二、兩造聲明：
  (一)原告聲明：訴願決定及原處分均撤銷。
  (二)被告聲明：駁回原告之訴。
三、兩造之爭點：
　(一)原告主張之理由：
    1.本件自81年起，雖經原告在臺族兄己○○12年多來的陳情
      爭取，但迄今仍然糾纏，在昔日（38年至56年）一些不切
      時宜的陳舊法規上，不能得到合理的賠償。
    2.自古有道是人命關天的大事，國家所核定陣亡撫卹金竟然
      是區區的3萬多元。在今天來說，算得甚麼陣亡撫卹金，
      乾脆改名叫做陣亡「無卹金」反倒比較切實。試問3萬多
      元，在現在來說，能做什麼？連原告必須親自來臺的來回
      機票和1個月的生活住宿費等費用都不夠。再就目前軍中
      待遇來說，一個上尉軍官的月薪是4萬7千元，上面所發的
      撫卹金連一位上尉軍官退伍金的一個基數都不到！這合情
      理嗎？這種作法豈不讓國際友邦笑掉大牙才怪。
    3.誰無父兄誰無子女，本件主角假如是發生在某位有下決策
      權的主管大人身上的話，其主角是你自己的父親或子女，
      也是這樣為國犧牲的，你能接受嗎？我看除非數目後頭再
      多加一個「0」，變成30萬，你都不肯接受的，除非加上3
      個「0」，成千萬元以上不可，人同此心，心同此理，請
      諸位執事有權的人，對本件應該重新做一番檢討了。再拿
      社會上現在的一般索償事件來說吧！如：228事件、慰安
      婦事件、各大廈失火傷亡事件、八掌溪案及阿里山火車出
      軌案件等等，該向國家索賠數百萬甚至逾千萬元以上。就
      連小小的一些行人，不幸遭受到意外車禍死亡的，國家也
      都依所謂的柯媽媽條款，給與賠償130多萬元。就上面所
      舉之例看來，國家怎麼會這麼糊塗，好歹不分呢？
    4.按現行法律規定，大陸人士若繼承臺灣地區人民所遺留下
      的遺產時，不得超過200萬。如本件所申領到的1000多萬
      ，都是保險金、撫卹金，不能享受國家免稅規定，本人願
      將其多出的1000多萬元，藉戴晴川之名義，成立一個國立
      東勢高級工業職業學校，清寒學生獎助學金之用，俾使臺
      灣錢用在臺灣，教育下一代。
    5.本件所提出的1600萬元國家賠償，不是獅子大開口，係比
      照民航機空中解體墜海死亡，家屬要求索賠的1400萬元所
      提出的，至於為何要多出200萬元呢？是因為民眾搭乘民
      航機出國，多屬出國觀光、逍遙冶遊的一般民眾。而本件
      戴晴川卻是一位現役軍官，且是奉命出征犧牲敵後的，所
      以另要求多增加200萬元，以慰其捍衛國家之犧牲精神，
      以顯其與民航機案件是有所區別的。這裡多要求增加200
      萬元，且具有鼓舞軍中士氣作用的，現今空軍飛勤人員死
      亡後，國家所給予的安撫遺族金究竟有多少？本人不知，
      本件可否比照辦理？
  (二)被告主張之理由：
    1.經查撫卹檔案記載，陸軍上尉戴晴川於43年5月26日在湖
      南作戰陣亡，因在臺無合法領卹遺族，保留領受撫卹權利
      案。
    2.原告於91年6月15日委託在台親友己○○來函申領故戴晴
      川一次撫卹金，依行政院86年7月1日公布施行之「臺灣地
      區與大陸地區人民關係條例」修正條文第26條之1規定，
      略以：軍公教及公營事業機關（構）人員，在任職（服役
      ）期間死亡，或支領月退休（職、伍）給與人員，而在臺
      灣地區無遺族或法定受益人者，其居住大陸地區之遺族或
      法定受益人，得於各該支領給付人死亡之日起5年內，經
      許可進入臺灣地區，以書面向主管機關申請領受公務人員
      或軍人保險死亡給付、一次撫卹金、餘額退伍金或一次撫
      慰金。不得請領年撫卹金或月撫慰金；逾期未申請領受者
      ，喪失其權利，復按同條例施行細則第25條之7規定略以
      ：38年以後至56年5月13日以前死亡之軍職人員，依法保
      留撫卹權利者，其一次撫卹金按56年5月14日之給與標準
      計算，經核算戴晴川一次撫卹金計38,184元整，請原告訴
      訟代理人轉知原告合於申領，並補送資料審核在案。
    3.原告訴訟代理人認為撫卹金太少不合理，於92年9月12日
      向國防部提起訴願，經以92年決字第011號訴願決定將撫
      卹部分，原處分撤銷，由原處分機關於2個月另為適法之
      處分。被告遂據以再次審酌戴晴川於43年5月26日係乘飛
      機赴大陸執行空投傳單，於湖南上空遭匪擊落殉職，原奉
      核定照「陸軍戰時陣亡」議卹，國防部於93年2月12日隋
      玟字0930001576號書函重新處分更正為「空中陣亡」。並
      於93年2月20日隋玟字第0930001902號書函，以空軍撫卹
      核其一次撫卹金計39,044元，並告知原告入臺申領。就此
      重為之處分，原告並未提出訴願，已告確定。
　　理  由
一、本件被告代理人原為高華柱，93年5月14日變更為乙○○，
    茲由乙○○具狀聲明承受訴訟，核無不合，應予准許。
二、按「人民因中央或地方機關之違法行政處分，認為損害其權
    利或法律上之利益，經依訴願法提起訴願而不服其決定，或
    提起訴願逾三個月不為決定，或延長訴願決定期間逾二個月
    不為決定者，得向高等行政法院提起撤銷訴訟」，此乃行政
    訴訟法第5條第1項所明定之「撤銷訴訟」，以此訴訟型態請
    求救濟，須以原告訴請撤銷之行政處分尚未消滅，並其提起
    訴願結果未獲救濟為要件。
三、本件原告為戴晴川之子，其委託訴訟代理人以其父為游擊傘
    兵總隊軍士隊上尉隊長，43年間奉命執行空投偵察任務，因
    公殉職為由，向被告請領其父之撫卹金及死亡保險給付，經
    被告以郵政90497號信箱92年7月14日隋玟字第0920006627號
    書函函復略以：「一、…查故陸軍上尉戴川於民國43年5月
    26日作戰死亡，給與43個基數計算，其一撫卹金計新台幣（
    下同）3萬8,184元整，並無錯誤。二、另有關軍人保險死亡
    給付部分：……故陸軍上尉戴川之軍人保險死亡給付及加計
    利息至91年8月12日止計50萬8,481元整，惟實發金額至法定
    受益人入境日為止」。原告不服，提起訴願，經訴願機關決
    定原處分關於撫卹金部分撤銷，由原處分機關於2個月內另
    為適法之處分；關於保險給付部分之訴願駁回等事實，有經
    財團法人海峽交流基金會認證之親屬關係公證書、委託書、
    申請書（原告以「報告」為題）、系爭處分公函及訴願決定
    書等各一件附於訴願卷可憑，復為兩造所不爭執，堪予認定
    。
四、原告雖就系爭處分及訴願決定起訴，惟其到庭陳述稱對保險
    金部分之處分並無不服，僅不服撫卹金部分（見本院94年3
    月9日準備程序筆錄），是原告就系爭處分及訴願決關於保
    險金部分起訴請求撤銷，顯無理由。至關於撫卹金部分之處
    分既經訴願決定予以撤銷，責由被告另為處分，則該部分之
    處分業經訴願機關撤銷而消滅，原告自屬已獲救濟。是以，
    本件原告不服訴願決定，而提起本訴，自屬欠缺權利保護必
    要，而無起訴之利益存在。至被告業依訴願決定意旨，重為
    核與原告39,044元撫卹金之行政處分，且原告訴訟代理人亦
    自承業已收到該行政處分書，從而倘原告對此新為之行政處
    分不服，則應另為其他之行政爭訟救濟，附此敘明。
五、綜上所述，原告訴請撤銷訴願決定及原處分，自無理由，應
    予駁回。
六、兩造其餘主張陳述，於判決結果不生影響，無庸一一論列，
    併予敘明。
據上論結，本件原告之訴為無理由，爰依行政訴訟法第98條第3
項前段，判決如主文。
中　　華　　民　　國　　94　　年　 　3　　月　 22  　 日
                 臺 北 高 等 行 政 法 院   第 七 庭
                             審 判 長 法  官　鄭　小　康
                                      法  官　林　金　本
                                      法  官　李  玉  卿
上為正本係照原本作成。
如不服本判決，應於送達後20日內，向本院提出上訴狀並表明上
訴理由，如於本判決宣示後送達前提起上訴者，應於判決送達後
20日內補提上訴理由書（須按他造人數附繕本）。
中　　華　　民　　國　  94    年  　3   　月 　22 　　日
                                      書記官  張  靜  怡
